【裁判字號】    95,交聲,163
【裁判日期】    951212
【裁判案由】    聲明異議
【裁判全文】
臺灣屏東地方法院交通事件裁定
95年度交聲字第163號
移送機關  交通部公路總局高雄區監理所屏東監理站
異議人即  乙○○
受處分人
上列受處分人因違反道路交通管理處罰條例案件, 對於交通部公
路總局高雄區監理所屏東監理站民國95年8 月29日屏監違字第裁
82-V00000000、民國95年8 月29日屏監違字第裁82-V00000000號
、民國95年8 月29日屏監違字第裁82 -V00000000 號等3 裁決聲
明異議, 本院裁定如下：
    主  文
原處分均撤銷。
乙○○不罰。
    理  由
一、原三處分意旨略以：駕駛人乙○○於民國94年5 月30日9 時
    38分, 駕駛其所有之車號3070-GR 號自用一般小客貨車, 行
    經屏東縣新埤鄉○○路及新華路有燈光號誌管制之交岔路口
    時闖越紅燈, 且使用手持式電話進行撥接, 復拒絕停車接受
    警方稽查而逃逸, 為警攔檢舉發, 其情節依道路交通管理處
    罰條例第53條第1 項規定、同條例第60條第1 項規定、同條
    例第31條之1 第1 項定, 分別應處新臺幣（下同）5,400 元
    、6,000 元、3,000 元不等之罰鍰。
二、異議人雖不否認為前開汽車之所有人, 惟矢口否認有何違規
    行為, 辯稱: 94年5 月30日早上9 時38分, 我沒有開車行經
    屏東縣新埤鄉○○路及新華路口, 我平常都請一名女子開車
    , 那天車子沒有開出去, 警方沒有證據不能開罰單等語。
三、按交通法庭認為聲明異議有理由者, 應以裁定將原處分經聲
    明異議部分撤銷, 並自為裁定, 道路交通案件處理辦法第20
    條定有明文。次按, 汽（機）車駕駛人若有「闖紅燈」或「
    不服指揮稽查而逃逸」等2 種情形, 當場不能或不宜攔截製
    單舉發者, 得於記明車輛牌照號碼、車型等可資辨明之資料
    後, 對汽（機）車所有人逕行舉發處罰, 道路交通管理處罰
    條例第7 條之2 第1 項第1 款、第4 款、第4 項固有明文規
    定。然以目視方式記錄車號, 恆須經過「辨識」、「記憶」
    及「抄錄」等步驟, 如其中一步驟發生錯誤, 即可能造成牌
    號誤載之結果, 此與以照相、錄影或其他科學儀器所記錄者
    , 乃具有直接性、明確性及可供事後檢驗等特性之證據自不
    可等量齊觀。況現今偽造車牌之情形並非鮮見, 故如未經警
    員直接攔截違規駕駛人予以查詢, 實無從確認駕駛人之身分
    及車牌之真偽。故如以警員目視方式記錄違規駕駛人車牌號
    碼, 而未能佐以其他客觀證據時, 為免誤罰, 實不宜以舉發
    員警之證詞作為交通違規事件裁罰之唯一依據。末按, 汽車
    駕駛人行駛道路時使用手持式行動電話進行撥接或通話者,
    除有符合道路交通管理處罰條例第7 條之2 第1 項第7 款所
    定「經以科學儀器取證據資料證明其行為違規」之情形外,
    依法不得「逕行舉發」, 而須以「當場舉發」方式為之（違
    反道路交通管理事件統一裁罰基準及處理細則第11條第1 項
    及道路交通管理處罰條例第7 條之2 第1 項第7 款參照）。
    如警員僅以目視方式, 逕行舉發汽車駕駛人於行駛道路時使
    用手持式行動電話進行撥接, 其舉發程序即非適法。
四、經查：
    (一)交通部公路總局屏東監理站（以下簡稱屏東監理站）所為
      前開3 件裁決, 均以屏東縣警察局潮州分局警備隊舉發違
      反道路交通管理事件通知單為依據, 而前開機關之舉發則
      又均以「逕行舉發」方式為之, 此有裁決書影本3 分、屏
      東縣警察局屏警交字第V00000000 、V00000000 、V00000
      000 號舉發違反道路交通管理事件知單影本3 紙附卷可考
      。然經本院傳訊證人即舉發員警甲○○前來本院指認異議
      人乙○○是否即為前開違規人時, 證人表示「我不確定,
      我只知道他有一點胖, 穿白色有領襯衫」（本院卷第19
      頁）; 對於車身顏色亦僅表示「應該是銀白色或銀灰色」
      （同前揭處）, 並未給予肯定答覆; 而以目視方式記錄之
      車牌號碼, 又有如前所述之不明確性。故證人甲○○所目
      睹之汽車駕駛人是否為異議人本人？抄錄之車號是否正確
      無誤？車牌是否有偽造情事？皆屬有疑。而舉發機關又未
      能提出相片或其他證據佐證本件違規事件, 本院因認不宜
      僅以舉發員警之證詞作為本件交通違規事件裁罰之依據。
      此外, 道路交通管理處罰條例第7 條之2 規定：汽車駕駛
      人之行為須有該條第1 款至第5 款情形或第6 款有其他違
      規行為, 經以科學儀器取得證據資料者, 始得「逕行舉發
      」, 有如前述。本件95年8 月29日屏監違字第裁82-V0000
      0000號裁罰之「汽車駕駛人行駛道路時使用手持式行動電
      話進行撥接或通話」行為, 並非道路交通管理處罰條例第
      7 條之2 第1 至5 款之事項, 依法不得「逕行舉發」。而
      證人甲○○於本院審理中又陳稱其並未拍攝駕駛人之違規
      照片或取得其他以科學儀器取得之證據。因此, 此部分裁
      罰行為顯然不符合「逕行舉發」要件, 舉發機關竟逕行舉
      發, 其舉發程序顯非適法。
    (二)綜上所論, 本件舉發程序或不合法律規定; 或裁罰所憑之
      證據僅有警員目視所得之車牌號碼, 而有如前所述之瑕疵
      , 無從證明該違規駕駛人即為異議人本人或其授權使用汽
      車之人。本院復查無其他證據, 足以認定異議人為違規行
      車之人, 揆諸前開法律規定及說明, 應認異議人之聲明異
      議為有理由, 爰撤銷上揭原3 處分, 並諭知受處分人乙○
      ○不罰。
據上論斷, 應依道路交通管理處罰條例第87條第2 項, 道路交通
案件處理辦法第20條, 裁定如主文。
中    華    民    國    95    年    12    月    12    日
                  交通法庭      法  官  王以齊
以上正本證明與原本無異。
如不服本裁定應於裁定送達後五日內向本院提出抗告書狀敘述抗
告之理由抗告於臺灣高等法院高雄分院。
                                書記官  盧姝伶
中    華    民    國    95    年    12    月    12    日


司法院資訊處製作；財團法人民間司法改革基金會備份。
